【裁判字號】    98,上訴,1808
【裁判日期】    980930
【裁判案由】    違反槍砲彈藥刀械管制條例等
【裁判全文】
臺灣高等法院臺中分院刑事判決        98年度上訴字第1808號
上  訴  人  臺灣彰化地方法院檢察署檢察官
被      告  乙○○
                      巷13號3樓
                      9室
                   （現於臺灣嘉義監獄執行中）
指定辯護人  許宏達律師
上列上訴人因被告違反槍砲彈藥刀械管制條例案件，不服臺灣彰
化地方法院97年度訴字第3451號中華民國98年7月2日第一審判決
（起訴案號：臺灣彰化地方法院檢察署97年度毒偵字第4161號、
97年度偵字第9477、9478號），提起上訴，本院判決如下：
    主  文
原判決關於違反槍砲彈藥刀械管制條例及定應執行刑部分，均撤
銷。
乙○○犯非法持有可發射子彈具殺傷力之槍枝罪，累犯，處有期
徒刑參年陸月，併科罰金新臺幣陸萬元，罰金如易服勞役，以新
臺幣壹仟元折算壹日。扣案之改造手槍壹支（槍枝管制編號0000
000000號，含彈匣壹個）沒收。
    事  實
一、乙○○前曾於民國92年間，因違反毒品危害防制條例案件，
    經法院判決分別判處有期徒刑1年2月、6月，定應執行刑為
    有期徒刑1年7月確定，於95年6月15日縮短刑期執行完畢，
    翌日出獄。詎仍不知悔改，明知未經許可，不得持有具殺傷
    力之槍枝、子彈，竟因其友人黃美滿告稱與人吵架，即欲代
    為出氣恫嚇對方，並基於持有具殺傷力槍枝、子彈之犯意，
    於97年10月15日15時許，在彰化縣大村鄉「龍斌釣蝦場」內
    ，以新臺幣（下同）4萬元之價格，向真實姓名年籍均不詳
    僅知綽號「阿文」之成年男子，購得可發射子彈具有殺傷力
    之改造手槍1支（含彈匣1個，槍枝管制編號0000000000號，
    係以仿BERETTA廠84型半自動手槍製造之槍枝，換裝土造金
    屬槍機及槍管而成）及具有殺傷力之非制式子彈2顆（由金
    屬彈殼組合直徑8.0±0.5mm金屬彈頭而成），而未經許可持
    有之，並放置於其彰化縣員林鎮○○里○○街123巷5號第9
    室居處之衣櫥底層抽屜內。嗣於97年10月16日7時許，在上
    開居處為警查獲，並扣得前開具殺傷力之改造手槍1支、子
    彈2顆（子彈均經擊解射擊完畢）（原審判決乙○○違反毒
    品危害防制條例、藥事法部分，均未經檢察官、乙○○上訴
    而確定）。
二、案經彰化縣警察局員林分局報告臺灣彰化地方法院檢察署檢
    察官偵查起訴。
    理  由
一、證據能力部分：
  (一)按被告以外之人於審判外之陳述，雖不符前4條之規定，而
    經當事人於審判程序同意作為證據，法院審酌該言詞陳述或
    書面陳述作成時之情況，認為適當者，亦得為證據；當事人
    、代理人或辯護人於法院調查證據時，知有第159條第1項不
    得為證據之情形，而未於言詞辯論終結前聲明異議者，視為
    有前項之同意，刑事訴訟法第159條之5定有明文。本案下列
    引為證據之資料，檢察官、被告及辯護人於原審及本院審理
    中均不爭執其證據能力，且以之作為證據並無不當，依上揭
    法條之規定，自均有證據能力。
  (二)扣案之槍枝、子彈，均非屬供述證據而無傳聞法則之適用，
    且係警員依法定程序合法取得，且與本案亦有關連性，具有
    證據能力。
二、訊據被告乙○○對於上開時地持有扣案槍彈之客觀事實，固
    坦承不諱，並對違反槍砲彈藥刀械管制條例之罪名表明認罪
    ，惟又辯稱：伊向「阿文」購買手槍時，「阿文」說那把槍
    是壞的，無法擊發，伊只是買來嚇嚇別人云云。惟查，扣案
    改造手槍及子彈2顆，經送內政部警政署刑事警察局鑑定結
    果，認「送鑑手槍1支（槍枝管制編號0000000000），認係
    改造手槍，由仿BERETTA廠84型半自動手槍製造之槍枝，換
    裝土造金屬槍機及槍管而成，擊發功能正常，可供擊發適用
    子彈使用，認具殺傷力；送鑑子彈2顆，認均係非制式子彈
    ，由金屬彈殼組合直徑8.0±0.5mm金屬彈頭而成，試射結果
    ，均可擊發，認均具殺傷力。」有該局97年11月11日刑鑑字
    第0970162115號鑑定書及照片、98年3月23日刑鑑字第09800
    23979號函文及照片等件在卷（見97偵9477卷第36至39頁、
    原審卷第60至61頁）可稽，扣案之槍彈具有殺傷力，要屬明
    確。雖被告辯以上情，然其於警詢及偵查中並未供稱伊購買
    之該手槍不能擊發等相關情節，且被告直承花費高達4萬元
    之代價購買扣案槍彈，其於97年10月16日警詢時供稱：「購
    買槍枝只是要恐嚇對方而已」（見彰化縣警察局員林分局員
    警分偵字第00970023458卷第5頁），於偵訊時供稱：「我是
    於97年10月15日下午3時許，在大村鄉的『龍斌釣蝦場』以4
    萬元價格購買。（購買槍彈目的？）因為黃美滿於97年10月
    13日上午告知我，她在前1天在員林鎮○○○街之碳烤店遭
    人毆打，要求我代為處理，我方購得上開槍械後，欲持至該
    碳烤店恐嚇店員及負責人。」（見97偵9477卷第4頁），於
    原審供稱：為了幫黃美滿出頭，而購買槍彈（見原審卷第18
    頁背、96頁），於本院供稱：伊只是要拿去嚇唬對方而已（
    見本院卷第58頁背）。觀其自警、偵訊及法院審理期間，不
    止一次供稱，其購買扣案槍彈主要在替黃美滿出頭，證人黃
    美滿於偵訊亦具結證稱：其確實因為喝酒與別人吵架（見97
    偵9477卷第34、35頁）乙情。以被告從事販賣茶葉為業，有
    其警詢筆錄「職業」欄可明，4萬元對其而言，應非小數目
    ，此由其案發前尚須向黃美滿借貸10萬元一情可明。果被告
    欲替黃美滿出氣而特向「阿文」之成年男子購買槍彈，又豈
    會以4萬元之高價購買已損壞不能使用之槍彈使用，亦與被
    告想要替黃美滿出氣之動機有違，被告至愚亦不致如此。故
    其辯解上情，顯與常情與經驗法則不符，要難採信。此外，
    復有搜索扣押筆錄、扣押物品目錄表、彰化縣警察局槍枝初
    步檢視報告表及照片、查獲照片在卷（見彰化縣警察局員林
    分局員警分偵字第00970023458卷第10至17、22至23、29至3
    2、41頁）可資佐證。本件事證業臻明確，被告犯行至堪認
    定。
三、核被告所為，係犯槍砲彈藥刀械管制條例第8條第4項之非法
    持有可發射子彈具殺傷力之槍枝罪、同條例第12條第4項之
    非法持有子彈罪。被告同時持有具殺傷力之改造手槍及子彈
    ，係1行為而觸犯非法持有可發射子彈之槍枝、非法持有子
    彈之2罪，為想像競合犯，應依刑法第55條規定，從1重之非
    法持有可發射子彈之槍枝罪處斷。又被告前曾於92年間，因
    違反毒品危害防制條例案件，經法院判決分別判處有期徒刑
    1年2月、6月，定應執行刑為有期徒刑1年7月確定，於95年6
    月15日縮短刑期執行完畢，翌日出獄等節，有臺灣高等法院
    被告前案紀錄表在卷可稽，其於受徒刑之執行完畢後，5年
    以內故意再犯本案有期徒刑以上之罪，為累犯，應依刑法第
    47條第1項規定加重其刑。
四、原審認被告違反槍砲彈藥刀械管制條例部分之罪證明確，予
    以論罪科刑，固非無見，惟槍砲彈藥刀械管制條例第8條係
    於94年1月26日修正公布，將修正前同條例第11條規定移至
    第8條，且就犯非法持有可發射子彈具殺傷力之槍枝罪之徒
    刑部分，由原法定刑度「1年以上7年以下有期徒刑」，提高
    至「3年以上10年以下有期徒刑」，立法理由在於「依據目
    前實務經驗，發現許多槍擊案件，幾乎都是使用土（改）造
    槍枝，由此可見土（改）造槍枝危害之鉅，故有修正加重土
    （改）造槍枝刑度之必要，以避免持用土（改）造槍枝危害
    社會治安。」乃針對行為人持有具殺傷力之改造手槍提高其
    法定刑度，對社會秩序之維護產生嚴重危害使然。至刑法第
    59條之酌量減輕其刑，必須犯罪另有特殊之原因與環境等等
    ，在客觀上足以引起一般同情，認為即予宣告法定低度刑期
    尤嫌過重者，始有其適用，至情節輕微僅可為法定刑內從輕
    科刑之標準，不得據為酌量減輕之理由（最高法院28年上字
    第1064號、45年臺上字第1165號、51年臺上字第899號判例
    意旨參照）。本案被告犯非法持有可發射子彈具殺傷力之槍
    枝1支及具殺傷力之子彈2顆，目的在替黃美滿尋仇，而依黃
    美滿偵訊證述內容，其僅告知與人吵架之事，並未委請被告
    出面尋仇，被告也未告知要替她報仇一情（見97偵9477卷第
    34、35頁），縱使被告欲替黃美滿出氣，然黃美滿並未因與
    人吵架而發生何種巨大傷害或財物損失，被告竟隨即向「阿
    文」以4萬元高額代價買得扣案槍彈，藉此欲逞兇恐嚇他人
    ，動輒持槍彈尋釁，其持有槍彈動機非屬良善，為求遏止社
    會近來囂張殘暴之風，殊無堪資憫恕可言，至被告未進而持
    以犯案，僅為法定刑度內予以審酌之事由，要難資為酌減輕
    其刑之依據。原審遽而適用刑法第59條規定減輕其刑，復未
    說明「依被告犯罪情狀，有何情輕法重，客觀上足以引起社
    會一般人之同情而堪可憫恕」之具體事由。檢察官上訴意旨
    指摘於此，即屬有據，自應由本院將原判決關於被告違反槍
    砲彈藥刀械管制條例部分撤銷，其所定之應執行刑亦失所附
    麗，併予撤銷。爰審酌被告前已有違反肅清煙毒條例、麻醉
    藥品管理條例、毒品危害防制條例、詐欺、偽造文書等犯行
    ，有前開紀錄表在卷可參，素行不佳，並非偶發犯罪之人，
    明知持有槍彈為法律所不容許，竟仍僅為替黃美滿出氣，購
    買槍彈，動機並非良善、正確，並放置於居處之衣櫃底層抽
    屜內，猶如不定時炸彈，對居家環境安寧、社會治安之維護
    均有潛在之莫大危險，實不容小覷，幸被告並未進而持以犯
    案或造成更大之危害，暨考以被告持有扣案槍彈時間之長短
    、方法、所生危害及犯後態度等一切情狀，量處如主文第2
    項所示之刑，並就罰金部分諭知易服勞役之折算標準。公訴
    人具體求處有期徒刑4年部分尚嫌過重，仍認科處如上刑度
    為適當。扣案之改造手槍1支，係違禁物，應依刑法第38條
    第1項第1款規定宣告沒收；另扣案之子彈2顆，業均經擊解
    射擊完畢，僅餘彈殼，復非屬違禁物或其所有供犯罪所用之
    物，此部分均不予宣告沒收，附此敘明。
據上論結，應依刑事訴訟法第369條第1項前段、第364條、第299
條第1項前段，槍砲彈藥刀械管制條例第8條第4項、第12條第4項
，刑法第11條前段、第55條、第47條第1項、第42條第3項、第38
條第1項第1款，判決如主文。
本案經檢察官甲○○到庭執行職務。
中    華    民    國    98    年    9    月     30    日
            刑事第九庭  審判長法  官  江  德  千
                              法  官  莊  深  淵
                              法  官  賴  妙  雲
以上正本證明與原本無異。
如不服本判決應於收受送達後十日內向本院提出上訴書狀，其未
敘述上訴之理由者，並得於提起上訴後十日內向本院補提理由書
（均須按他造當事人之人數附繕本）「切勿逕送上級法院」。
                              書記官  蘇  昭  文
中    華    民    國    98    年    9    月     30    日
【附錄本案論罪科刑法條】
槍砲彈藥刀械管制條例第8條第4項
未經許可，持有、寄藏或意圖販賣而陳列第 1 項所列槍枝者，處
 3年以上10年以下有期徒刑，併科新臺幣700萬元以下罰金。
槍砲彈藥刀械管制條例第12條第4項
未經許可，持有、寄藏或意圖販賣而陳列子彈者，處 5 年以下有
期徒刑，併科新台幣 300 萬元以下罰金。


司法院資訊處製作；財團法人民間司法改革基金會備份。
